【裁判字號】    99,易,579
【裁判日期】    990624
【裁判案由】    詐欺
【裁判全文】
臺灣臺中地方法院刑事判決               99年度易字第579號
公  訴  人  臺灣臺中地方法院檢察署檢察官
被      告  丙○○
上列被告因詐欺案件，經檢察官提起公訴（99年度偵字第1392號
），本院判決如下：
    主    文
丙○○無罪。
    理  由
一、公訴意旨略以：被告丙○○乃具相當社會生活經驗之人，明
    知對於貿然將自己開立之金融帳戶之金融卡及密碼，交付予
    其他不熟悉人任意使用，可能因此供人利用為犯罪所用，而
    坊間每每發生有人遭詐騙將款項匯入人頭帳戶後遭提領一空
    ，致追索不能一事，並對所提供之帳戶可能因而幫助他人從
    事詐欺不法犯罪有預見，仍於不違背其本意情形下，基於幫
    助屬詐欺集團成年成員詐欺取財之未必故意，於民國98年10
    月8 日前某日，在不詳地點，以不詳代價將其所申請之彰化
    商業銀行員林分行帳號00000000000000000 號帳戶（下稱彰
    化銀行帳戶）之金融卡及密碼等資料交付真實姓名年籍不詳
    之詐欺集團成年成員，供其所屬之詐欺集團為詐欺犯行使用
    。嗣該詐欺集團成年成員取得前開帳戶資料後，與其所屬之
    其他詐欺集團成員，共同基於意圖為自己不法所有之犯意聯
    絡，於98年10月7日下午7時10分許，由其中一名詐欺集團成
    年成員撥打電話給告訴人甲○○，佯稱係PCHOME網路平台10
    1 文具銀行，因作業疏失，將其先前付款方式設定取消，繼
    有另一名詐欺集團成年男子自稱為聯邦銀行資訊室主任，佯
    稱為解除分期扣款，需先依其指示操作提款機云云，致使告
    訴人甲○○陷於錯誤，而於同日下午8 時28分許，前往高雄
    市三民區郵局自動櫃員機，分別匯款新臺幣（下同）2萬9,9
    89元、2萬9,123元至被告前開彰化銀行帳戶內，旋遭該詐欺
    集團成員提領一空。嗣經告訴人甲○○發覺受騙，經報警處
    理，始循線查悉上情，而認被告係涉犯刑法第30條第1 項前
    段、第339條第1項之幫助詐欺取財罪嫌等語。
二、按被告以外之人於審判外之言詞或書面陳述，除法律有規定
    者外，不得作為證據，刑事訴訟法第159條第1項定有明文，
    此乃傳聞證據之排除法則。又傳聞法則之重要理論依據，在
    於傳聞證據未經當事人之反對詰問予以核實，乃予排斥，惟
    若當事人已放棄對原供述人之反對詰問權，於法院審判時表
    明同意該等傳聞證據可作為證據，基於證據資料愈豐富，愈
    有助於真實發現之理念，並貫徹刑事訴訟法修法加重當事人
    進行主義之精神，確認當事人對於證據能力有處分權之制度
    ，傳聞證據經當事人同意作為證據，法院認為適當者，亦得
    為證據。另當事人於調查證據時，對於傳聞證據表示「沒有
    意見」、「對於證據調查無意見」，而未於言詞辯論終結前
    聲明異議，應視為已有將該等傳聞證據採為證據之同意，此
    刑事訴訟法第159條之5定有明文。查本案所引之下列證據，
    均據被告丙○○對證據能力表示「沒有意見」，亦未於本案
    言詞辯論終結前聲明異議，則本院審酌該等證據並無違法取
    證或證明力顯然過低之情事，均得採為證據。
三、復按犯罪事實應依證據認定之，無證據不得認定犯罪事實；
    又不能證明被告犯罪者，應諭知無罪之判決，刑事訴訟法第
    154條第2項、第301條第1項分別定有明文。又事實之認定，
    應憑證據，如未能發現相當證據，或證據不足以證明，自不
    能以推測或擬制之方法，為裁判基礎，且認定犯罪事實所憑
    之證據，雖不以直接證據為限，間接證據亦包括在內，然而
    無論直接證據或間接證據，其為訴訟上之證明，須於通常一
    般之人均不致有所懷疑，而得確信其為真實之程度者，始得
    據為有罪之認定，倘其證明尚未達到此一程度，而有合理懷
    疑存在，無從使事實審法院得有罪之確信時，即應諭知被告
    無罪之判決，最高法院40年台上字第86號、76年台上字第49
    86號判例可資參照。
四、本件公訴人認被告丙○○涉有詐欺取財罪嫌，無非以證人即
    告訴人甲○○之指訴，及被告所有上開彰化銀行帳戶之基本
    開戶資料、存摺交易往來明細表等件為據，再以被告為具相
    當社會生活經驗之人，本於生活經驗及智識，對於詐騙集團
    利用人頭帳戶詐騙他人匯款之用，應有認識，然其竟將上開
    帳戶之金融卡含密碼交付予不詳之人使用，其主觀上仍顯具
    有縱容他人利用其帳戶作為詐欺工具之未必故意等語為其主
    要論據。惟訊據被告固不否認該彰化銀行帳戶為其所申設，
    嗣後告訴人甲○○有匯款2萬9,989元、2萬9,123元入該彰化
    銀行帳戶等事實，然堅決否認有何幫助詐欺取財之犯行，辯
    稱：伊在98年10月2 日在臺中市○○○路騎車時發生車禍，
    後來昏迷過去並住院治療，伊所申設之前揭彰化銀行帳戶提
    款卡可能是那時遺失的，且該帳戶是伊的薪資轉帳帳戶，伊
    不可能將該帳戶提款卡交給他人使用，又每個月月初都要給
    伊媽媽錢，還要付房貸，所以伊月初的時候，薪水大概就被
    提領完畢，帳戶內才沒有多餘的金額等語。
五、經查：
  (一)被告丙○○之前揭彰化銀行帳戶係被告所申設，及告訴人甲○○於98年10月7 日匯款2萬9,989元、2萬9,123元至前揭彰
    化銀行帳戶等事實，為被告所不否認，並據告訴人甲○○於
    警詢時及偵訊時指證在卷，另有被告所有上開彰化銀行98年
    11月18日彰員字第09802991號函及檢附被告開戶基本資料、
    交易往來明細各1 份，及告訴人甲○○所提出之郵政自動櫃
    員機交易明細表2 份在卷可憑，足見被告之上揭彰化銀行帳
    戶已遭詐欺集團利用以為詐欺犯行使用無誤。
  (二)被告丙○○抗辯其於89年8月3日向彰化銀行申請開設前揭帳
    戶，供作其所任職之衛豐保全股份有限公司（下稱衛豐保全
    ）薪資轉帳使用，每個月薪水一入上開帳戶，即因房貸及其
    他家用原因而均提領一空等情，經被告於警詢、偵訊及本院
    審理時均供承不諱，且經證人即衛豐保全現金運送部主任乙○○到庭證稱無訛，並有前揭彰化銀行98年11月18日彰員字
    第09802991號函及檢附被告開戶基本資料、交易往來明細在
    卷可稽，復觀諸該帳戶自被告開戶迄今之交易往來明細資料
    ，該帳戶每月交易次數頻繁，自89年8 月間開始每個月均有
    固定薪水入帳，且每個月薪水至下個月薪水入帳前，大致均
    經被告提領一空，又直至98年9 月間，被告薪資仍係轉帳入
    前開帳戶內，是自89年8月間至98年9月間，該帳戶均為被告
    薪資轉帳帳戶，且為被告之實力支配下所使用。又查，一般
    幫助詐騙集團而提供帳戶者，為避免其帳戶有可能匯入屬於
    提供帳戶者自己之款項，其所提供之帳戶多為無使用狀態之
    帳戶，衡諸常情，被告當不至於將其多年來固定使用之薪資
    轉帳帳戶提供予詐騙集團成員使用，而遭警通報為警示帳戶
    並凍結，徒增自身不便之理？再者，被告所提供之帳戶既為
    其多年所從事保全工作之薪資轉帳帳戶，且被告目前尚於衛
    豐保全公司擔任現金運送部隊長職務，又被告係於98年10月
    間由證人乙○○告知其帳戶被列為警示帳戶，被告該月薪水
    無法匯入前揭彰化銀行帳戶內，故被告薪水嗣後均由現金支
    付方式等情，此經被告供承在卷，核與證人乙○○證述情節
    相符，亦有99年6月3日衛豐保全在職證明1 份在卷可證，足
    認被告並未主動要求其任職之衛豐保全公司將其薪水改由現
    金給付，而係因證人乙○○先行知悉被告上開帳戶已被列為
    警示帳戶，並由公司轉由現金給付方式給予被告薪資，衡情
    以觀，若被告有提供前開帳戶供詐欺集團成員使用之情，豈
    可能任由其薪資仍匯入該帳戶，而處於隨時可能遭詐欺集團
    成員所領取狀態？是以，被告前揭帳戶情形顯與一般幫助詐
    欺集團所提供之帳戶情形有別，足認被告並未將前揭彰化銀
    行帳戶提供予他人使用。
  (三)又被告丙○○辯稱其於98年10月3 日發生車禍，在臺中市○○○路騎機車摔倒，後來昏迷過去並住院治療，該帳戶之提
    款卡應是那時遺失等語，並提出國軍臺中總醫院急診病歷1
    份在卷足稽，雖徵諸卷附之系爭彰化帳戶存摺影本所示交易
    明細，被告98年9月11日提款300元後，該帳戶內僅剩62元，
    而告訴人甲○○係於98年10月8日匯入該帳戶2萬9,989元、2
    萬9,123 元，且該帳戶旋於同日被列為警示帳戶而強迫結清
    ，此有上開彰化銀行交易往來明細1 份可證，然系爭帳戶係
    被告薪資轉帳帳戶，且迄98年10月8 日以前猶正常使用系爭
    帳戶資料，並未將之交付他人使用，已如前述，被告並無突
    於98年10月8 日前無故將系爭帳戶金融卡交付詐欺集團成員
    以換取任何不正利益之必要。況系爭彰化帳戶之存摺原本及
    印鑑章均猶在被告現實管領中，業經被告供承在卷，被告仍
    得隨時提領系爭帳戶內之款項，被告苟確欲將系爭帳戶資料
    交付詐欺集團使用，對方應無容由被告仍保留系爭帳戶之存
    摺原本及印鑑章，而冒詐欺所得遭帳戶所有者提領風險之必
    要。又衡情一般提供帳戶供他人非法使用，泰半會取得相當
    之對價並交付存摺及印鑑章，本案被告不僅未取得任何對價
    ，反而保留系爭帳戶之存摺原本及印鑑章，此與一般提供人
    頭戶之幫助詐欺情狀有違。是被告前揭所辯，應屬可信。
  (四)末查，被告自89年間起服務於衛豐保全迄今，於98年度之薪
    資給付額為312,287 元，又其配偶呂秋慧任職於臺灣楓康超
    市股份有限公司迄今，於98年度之薪資給付額為435,800 元
    等情，有其等各類所得扣繳暨免扣繳憑單及被告之在職證明
    各1 份在卷可證，是被告既有正當工作及收入，除房屋貸款
    外，並無其他負債，此經被告自陳在卷，核與證人乙○○所
    述相符，是被告應無必要販賣前揭彰化銀行帳戶以賺取微薄
    金錢花用。基上，參酌被告之工作經歷及經濟能力，其當不
    致提供上開帳戶幫助犯詐欺取財罪，附此敘明。
六、綜上所述，公訴意旨所舉前開證據，尚無從認定被告有幫助
    詐欺集團成年成員之犯行，而本件關於被告犯罪之證明，既
    未達於通常一般之人均不致有所懷疑而得確信其為真實之程
    度，無從為有罪之判斷。此外，復查無其他積極證據足資證
    明被告有公訴意旨所指之詐欺犯行，本案不能證明被告犯罪
    ，揆諸前揭判例意旨及說明，自應為被告無罪之諭知，以昭
    審慎。
七、退回併辦部分：
    臺灣彰化地方法院檢察署檢察官99年度偵字第872 號併辦意
    旨雖謂：被告將上開金融卡及密碼提供姓名年籍不詳之詐欺
    集團成員使用後，該詐欺集團成年成員另有於98年10月7 日
    下午3時許，以「MSN」網路通話方式向被害人周孫河自稱「
    嬌嬌」，並佯稱願以4,000 元代價與周孫河援交云云，並相
    約於同日下午7時40分許，在臺北縣土城市○○路○ 段304號
    前會面，惟屆時另一該詐欺集團成年成員自稱「阿龍」以00
    -00000000、00-00000000、00-00000000 號電話撥打給被害
    人周孫河，再向其佯稱需依指示去提款機匯款4,000 元作為
    援交代價，復要求其需依指示匯款4萬4,000元、8萬8,000元
    、3萬2,000元、9 萬元及4萬6,000元作為小姐若被警方逮捕
    後之費用及為消除警示帳戶之用，致使被害人周孫河因而陷
    於錯誤，分別於同日下午8時6分、8時37分及8時44分許，在
    臺北縣土城市○○路○段304號之中國信託商業銀行土城分行
    先後以ATM轉帳方式分別匯款4,000元、2萬6,000元及1萬8,0
    00元至被告前開帳戶內，均迅即為犯罪集團成員提領一空。
    嗣周孫河發覺有異，而報警處理。因認被告此部分亦涉犯刑
    法第30條第1項、第339條第1 項之幫助詐欺取財罪嫌等語。
    然依前述，公訴人起訴部分經本院審認結果，認無法證明被
    告犯罪，而判決無罪，即與未經起訴之併案事實無裁判上一
    罪或實質上一罪或單純一罪關係，本院無從併予審理，應退
    回由檢察官另為適法處分。
據上論斷，應依刑事訴訟法第301條第1項，判決如主文。
本件經檢察官丁○○到庭執行職務。
中    華    民    國    99    年    6     月    24    日
                  刑事第四庭  審判長法  官  鄭永玉
                                    法  官  張恩賜
                                    法  官  潘曉玫
以上正本證明與原本無異。
如不服本判決應於收受判決後10日內向本院提出上訴書狀，並
應敘述具體理由。其未敘述上訴理由者，應於上訴期間屆滿後
20日內向本院補提理由書（均須按他造當事人之人數附繕本）
「切勿逕送上級法院」。
告訴人或被害人對於判決如有不服具備理由請求檢察官上訴者，
其上訴期間之計算係以檢察官收受判決正本之日期為準。
                                    書記官  張齡方
中    華    民    國    99    年    6    月    24    日

司法院資訊處製作；財團法人民間司法改革基金會備份。
